【裁判字號】    89,易,1597
【裁判日期】    890727
【裁判案由】    詐欺
【裁判全文】
臺灣板橋地方法院刑事判決                        八十九年度易字第一五九七號
    公  訴  人  臺灣板橋地方法院檢察署檢察官
    被      告  甲○○
右列被告因詐欺案件，經檢察官提起公訴（八十九年度偵緝字第六號），本院判決如
左：
    主  文
甲○○連續意圖為自己不法之所有，以詐術使人將本人之物交付，處有期徒刑肆月，
緩刑肆年。
    事  實
一、甲○○於民國七十八年十二月十五日起，參加乙○○所主持，每會新臺幣（下同
    ）一萬元，每月十五日開標，計四十一會，會期至八十二年四月十五日止之民間
    互助會一會（起訴書誤為二會）。詎甲○○竟基於意圖為自己不法所有之概括犯
    意，明知其標得所參加之互助會後即將遷離原居住處所、逃逸無蹤並拒不付款，
    而於七十九年三月十五日在乙○○位於臺北縣永和市○○路二七二巷三十號之住
    處，標取其所參加之半會，乙○○不知其標得上開會金後即拒不付款而陷於錯誤
    致給付甲○○半會之標金十三萬三千四百元；甲○○復於同年八月十五日，承前
    詐欺之概括犯意，明知其標得所參加之互助會後即將遷離原居住處所、逃逸無蹤
    並拒不付款，竟再度在乙○○之上址臺北縣永和市○○路二七二巷三十號住處，
    標取所參加之另外半會，乙○○不知其標得上開會金後即拒不付款而陷於錯誤致
    給付甲○○另外半會之標金十三萬六千元。乙○○為求慎重，曾於給付前揭甲○
    ○所標得之會款前，要求其簽收會金條，並在其上留下住址及聯絡電話，惟甲○
    ○於取得上開會款後，即拒繳死會會款，亦避不見面。嗣經乙○○以其所留「中
    和市○○街十之二號」地址及「0000000」號電話欲與之聯絡，發覺（臺
    北縣）中和市○○○○街十之二號地址，電話亦非正確，乙○○至此始知受騙。
二、案經被害人乙○○告訴臺灣板橋地方法院檢察署檢察官偵查起訴。
    理  由
一、訊據被告甲○○固坦承於右開時地參加告訴人乙○○所召集之互助會，且標取上
    開會款，後未按期繳交死會之會款，惟矢口否認有何詐欺取財之犯行，辯稱：「
    我沒有詐欺之意，當時因無工作，才無法給付會款。當時我是住在臺北縣中和市
    ○○街六巷十之二號，但我在給告訴人的單據上書寫地址錯誤，漏書『六巷』，
    當時我的戶籍在上址臺北縣中和市○○街六巷十之二號，直到八十四年間才遷到
    （臺北縣）板橋市○○街（七十八年至八十四年我的戶籍均沒有去辦異動），我
    原先都住在臺北縣中和市○○街六巷十之二號，直到八十四年才搬到（臺北縣）
    板橋市○○街，我拿到會錢後都有工作，當時我知道告訴人的住處，但我從來都
    沒有去找告訴人。」云云。惟查：
（一）右揭犯罪事實，業據告訴人於偵審中指訴歷歷，並有卷附互助會單及會金條一
      紙可稽（見八十八年度他字第一一九二號偵查卷第三頁）。參以，常人對於自
      己之住居所地址，必相當熟悉，甚少有疏忽寫錯之情形，又互助會會員投標標
      會，必定當時極需該筆金錢，告訴人要求被告簽收會金條之際，係欲將標金交
      與被告之時，被告收取標金當下，必定誠惶誠恐，十分慎重，更唯恐告訴人對
      其有疑慮而不肯將該筆金錢交與彼，再衡諸常理，有誠信之會員必定詳細、慎
      重留下其聯絡地址及電話，以維護自己之信用，被告辯稱因疏忽而寫錯地址，
      漏書「六巷」一情，實與常情有違。
（二）被告自承知悉告訴人之住處，則其於取得告訴人給付之標金後，應按期至告訴
      人處繳納死會之會錢。且告訴人按被告所留下之電話與被告聯絡，均無法聯絡
      上被告一節，亦據告訴人證述在卷，足徵被告係故意留下錯誤之地址、電話，
      欲使告訴人無法覓得彼向彼索討會款之意甚明。況被告坦承標會後迄今均有工
      作，惟何以長達十年之時間中，均未出面與告訴人協調還款事宜。是被告於右
      開時地自告訴人處標得互助會，取得上開會金之前，即心存爾後拒不繳交死會
      會款之詐欺犯意，且在簽收會金條時，留下錯誤之住址及電話，使告訴人陷於
      錯誤，誤認被告爾後會按約定繳交死會之會款，而先後、連續給付被告上開共
      計二十六萬九千四百元之會金。故被告有詐欺取財之犯行，堪以認定。
綜上諸情參互以析，被告明知其標得所參加之互助會後即將遷離原居住處所、逃逸無
蹤並拒不付款，且於標得上開會金後即留下錯誤之住址、電話，並於長達十年之時間
內未主動去清償告訴人該繳之會錢，是被告之上開行為應認有施用詐術，故被告上開
所辯顯不可採，事證明確，被告詐欺犯行堪以認定，應予依法論科。
二、核被告所為，係犯刑法第三百三十九條第一項之意圖為自己不法之所有，以詐術
    使人將本人之物交付之詐欺取財罪。被告前後二次詐欺取財之犯行，犯罪構成要
    件相同，所犯罪名又屬同一，顯係基於概括犯意反覆為之，應論以連續犯，並加
    重其刑。被告犯上開詐欺罪之時間均係在七十九年十月三十一日前，且所犯之詐
    欺罪，既非中華民國八十年罪犯減刑條例第三條所定不得減刑之罪，又非於該條
    例實施前遭通緝，故應依同條例第二條第一項第二款乙類之規定予以減刑。爰審
    酌被告犯罪之動機、目的、手段、品性、生活狀況、智識程度、犯罪所生之損害
    ，犯後飾詞卸責、態度不佳等一切情狀，量處如主文所示之刑，以示懲儆。末查
    被告前未曾受有期徒刑以上刑之宣告，有臺灣高等法院檢察署刑案紀錄簡覆表在
    卷可按，因一時失慮，偶罹刑典，事後已與告訴人達成和解，業經告訴人證述在
    卷（見本院八十九年七月十七日審判筆錄），被告經此偵審程序及罪刑之宣告後
    ，應知警惕而無再犯之虞，本院因認暫不執行其刑為當，予以宣告緩刑四年，用
    啟自新。
據上論斷，應依刑事訴訟法第二百九十九條第一項前段，刑法第五十六條、第三百三
十九條第一項、第七十四條第一款，中華民國八十年罪犯減刑條例第二條第一項第二
款，罰金罰鍰提高標準條例第一條前段，判決如主文。
本案經檢察官謝宗甫到庭執行職務。
中      華      民      國    八十九    年      七      月    二十七    日
                              臺灣板橋地方法院刑事第四庭
                                          法  官  許必奇
右正本證明與原本無異。
如不服本判決，應於判決送達後十日內向本院提出上訴狀 (應附繕本) ，上訴於臺灣
高等法院。
                                          書記官    高玉彬
中      華      民      國    八十九    年      八      月      一      日
附錄：刑法第三百三十九條第一項。
刑法第三百三十九條
意圖為自己或第三人不法之所有，以詐術使人將本人或第三人之物交付者，處五年以
下有期徒刑、拘役或科或併科一千元以下罰金。
以前項方法得財產上不法之利益或使第三人得之者亦同。
前二項之未遂犯罰之。


司法院資訊處製作；財團法人民間司法改革基金會備份。
